【裁判字號】    89,上易,266
【裁判日期】    890516
【裁判案由】    詐欺
【裁判全文】
臺灣高等法院高雄分院刑事判決          八十九年度上易字第二六六號
    上訴人
    即被告  甲○○
右上訴人因詐欺案件，不服臺灣高雄地方法院八十八年度易字第一四一五號中華民國
八十八年十二月十六日第一審判決（起訴案號：臺灣高雄地方法院檢察署八十七年度
偵字第二０一０七號），提起上訴，本院判決如左：
      主      文
上訴駁回。
      事實及理由
一、本案經本院審理結果，認第一審判決認事用法及量刑均無不當，應予維持，並引
    用第一審判決書記載之事實、證據及理由（如附件）。
二、被告甲○○上訴意旨，猶否認詐欺犯行，惟查上訴人即被告甲○○與已判決確定
    之陳廣鵬（判處有期徒刑八月確定）共同於八十一年九月廿五日，至彰化商業銀
    行七賢分行，辦理支票存款開戶之事實，業據同案被告陳廣鵬供述在卷（原審八
    十八年七月二十日訊問筆錄）。又被告甲○○於八十二年五月五日下午一時許，
    前往高雄縣六龜鄉荖濃村水冬瓜廿四號，向種植茶葉之乙○○訂購茶葉，並交付
    彰化商業銀行七賢分行，八十二年五月十二日，票號第金０四六四一八號，面額
    新臺幣十四萬六千五百元支票抵付，屆期退票等情，業經告訴人乙○○於本院指
    述明確，復有該支票及退票理由單影本各一紙在卷可按，被告詐欺犯行，洵堪認
    定。被告上訴意旨，否認犯罪，猶執陳詞，為無理由，應予駁回。
據上論結，應依刑事訴訟法第三百六十八條、第三百七十一條，判決如主文。
本案經檢察官林炎昇到庭執行職務。
中    華    民    國        八十九      年      五      月     十六     日
                              臺灣高等法院高雄分院刑事第八庭
                                  審判長法官  郭雅美
                                        法官  張盛喜
                                        法官  洪兆隆
右正本證明與原本無異。
不得上訴。
                                      書記官  林淑敏
中    華    民    國        八十九      年      五      月     十七     日
附錄：本判決論罪科刑法條：
刑法第三百三十九條第一項
意圖為自己或第三人不法之所有，以詐術使人將本人或第三人之物交付者，處五年以
下有期徒刑、拘役或科或併科一千元以下罰金。
                                                           Ｈ
附件
臺灣高雄地方法院刑事判決                        八十八年度易字第一四一五號
    公  訴  人  臺灣高雄地方法院檢察署檢察官
    被      告  甲○○  男六十四歲（民國○○○年○月○日生）
                        住台中市○○路○段九號九樓
                        居台中市○○路○段九號九樓之廿三
                        送屏東縣竹田鄉○○村○○路六十三號
                        身分證統一編號：Ｔ一九八一三五六號
右列被告因詐欺案件，經檢察官提起公訴 (八十七年度偵字第二○一○七號），本院
判決如左：
    主  文
甲○○共同意圖為自己不法之所有，以詐術使人將本人之物交付，累犯，處有期徒刑
肆月。
    事  實
一、甲○○曾於民國七十九年間曾因詐欺罪，經台灣台北地方法院判處有期徒刑十月
    ，經減刑為有期徒刑五月，甫於八十年一月一日執行完畢，仍不知悔改，復與陳
    廣鵬（另經臺灣高等法院高雄分院於八十三年六月九日判處有期徒刑八月確定）
    二人基於共同之犯意聯絡並意圖為自己不法之所有，協議向銀行業者，領取支票
    供行騙之用，先由甲○○與陳廣鵬二人於八十一年九月二十五日至彰化商業銀行
    七賢分行，辦理支票存款開戶，領取支票並由陳廣鵬填載其中票號000000
    0號面額新台幣（下同）十四萬六千五百元（即附表編號十一）後，由甲○○於
    八十二年五月五日下午一時許，前往向高雄縣六龜鄉荖濃村水冬瓜二十四號向種
    植茶葉之乙○○佯稱欲訂購茶葉，致乙○○信以為真，而依約送貨至高雄市○鎮
    區○○街六十五號處所，甲○○並交付陳廣鵬上開所簽發面額十四萬六千五百元
    支票，詎甲○○、陳廣鵬屆期任由該支票未兌現，且甲○○、陳廣鵬二人均逃逸
    無蹤，乙○○始知受騙。
二、案經臺灣高雄地方法院檢察署檢察官自動檢舉偵查起訴。
    理  由
一、訊據被告甲○○矢口否認有何上開犯行，並辯稱：伊識認陳廣鵬，但未曾與他（
    陳廣鵬）去申請過支票向人購買過東西云云。惟查被告甲○○與陳廣鵬共同於八
    十一年九月二十五日至彰化商業銀行七賢分行，辦理支票存款開戶之事實，業據
    同案陳廣鵬供述在卷，陳廣鵬雖另供稱：當時是由甲○○拿該支票及印章簽發等
    語（參八十八年七月二十日審訊筆錄），然經筆對該票號0000000號支票
    上之金額筆跡，核與陳廣鵬於本院當庭繕寫運筆之筆跡相符（參本院八十八年八
    月五日審訊筆錄）。惟卻與被告甲○○簽名之運筆筆跡則有極大差異。足見上開
    支票應係陳廣鵬所簽發無訛。又甲○○於八十二年五月五日下午一時許，即為前
    往向高雄縣六龜鄉荖濃村水冬瓜二十四號向種植茶葉之乙○○訂購茶葉，並事後
    交付該支票之人等情，亦經証人乙○○證述在卷，復有該支票及退票理由單影本
    在卷可按，故被告甲○○空言否認，委無可採，犯行洵堪認定。
二、查被告甲○○與陳廣鵬共同以無法兌現之支票向乙○○購買茶葉，核其所為係犯
    刑法第三百三十九條第一項之詐欺取財罪。又被告甲○○與陳廣鵬二人間有犯意
    之連絡及行為之分擔，均為共同正犯。又被告曾於民國七十九年曾因詐欺罪，經
    判處有期徒刑五月確定，甫於八十年一月一日執行完畢，五年內再犯本罪，為累
    犯，依法應加重其刑。審酌被告曾有詐欺前科，其犯後不但未坦承犯行，猶多方
    飾詞卸責，量刑本不宜從輕，惟念及詐騙所得金額不多且其年事已高（民國○○
    ○年○月○日生）等其他一切情狀，爰量處如主文所示之刑。
三、
（一）公訴意旨另以：被告甲○○與陳廣鵬復共同意圖為自己不法之所有，由陳廣鵬
      於民國八十一年八月二十六日至高雄市第一信用合作社平等分社、八十一年九
      月十六日至台灣土地銀行中山分行臨海辦事處領取空白支票後，由（１）被告
      甲○○於八十一年九月間某日，至高雄市○○區○○街一○號仁理貿易有限公
      司（簡稱仁理貿易公司）向該公司人員（陳清課）等人佯稱專營扶手、裝璜等
      木製加工成品，營運頗佳，希與該公司長期合作，向該公司訂購木材，並答應
      因初次交易付現，致該公司不疑有詐，於八十一年九月十六日依約，計八百四
      十片木材送至指定之高雄縣林園鄉○○村○○路四五九號，惟屆時甲○○卻誆
      稱現金不足，願以客票支票付，便利其週轉云云，而交付附表一所示之支票，
      即面額二十二萬六千八日元之支票支付貨款，惟該支票屆期未兌現，且被告甲
      ○○亦逃逸無蹤，仁理貿易公司始知受騙。（２）被告甲○○復於八十一年八
      間某日至南投縣竹山鎮○○路二之十八號處向生產茶葉之方春美佯稱其係大盤
      茶葉商云云，並先行以購買三萬元茶葉方式，屆其兌現之方式博取方春美信任
      ，於八十一年十月間向方美春佯稱銷路正廣，欲大量訂購云云，且委由不知情
      之王姓成年女子至方美春處，向方美春洽購總價七十五萬七千元之茶葉，嗣方
      美春陸續將貨送至高雄市○鎮區○○路四三一號處後，其為支付貨款而簽發附
      表編號二至十號之支票，然上開支票屆期均不獲兌現，方美春始知受騙。（３
      ）被告甲○○再於八十一年十一月三日、八十一年十二月五日以購物方式，將
      附表編號十二、十三之支票交付不詳之人流通市面，輾轉由王秀美取得，嗣王
      秀美因與周華雄發生房屋糾紛，而將上開取得之支票交付周華雄做為賠償給付
      ，惟該二張支票屆期亦不獲付款，計向不詳之人詐取二十七萬元。因認被告甲
      ○○此部分亦均另涉有詐欺罪云云。
（二）按犯罪事實應依証據認定之，無証據不得推定犯罪。刑事訟訴法第一百五十四
      條定有明文。訊據被告甲○○堅決否認有何上開犯行。經查：
（１）被告甲○○並非於八十一年九月間某日，至高雄市○○區○○街一○號仁理貿
      易公司向該公司人員（陳清課）訂購木材並交付附表編號一支票之人等情，業
      據被害人陳清課當庭指陳在卷，並供稱：並不是現場二人（指甲○○、陳廣鵬
      來購木材），當時是由（仁理貿易）公司業務的人接洽，但我有看到（來購木
      材之人等語（參八十八年六月二十九日審訊筆錄），是既未有何其他証據足証
      被告甲○○即為現場向仁理貿易公司施用詐術之人，而仁理貿易公司所提供之
      支票又為陳廣鵬所簽發之支票，故被告甲○○此部分所涉之詐欺罪部分，應屬
      罪証不足。
（２）被告甲○○並非曾於八十一年八間某日至南投縣竹山鎮○○路二之十八號向告
      訴人方春美購買三萬元茶葉，亦非支付貨款而簽發附表編號二至十支票之人事
      實，亦據告訴人方春美之配偶林世到庭指認在卷，復供稱：我不認識他（甲
      ○○），當時來買茶葉的是陳廣鵬及他的會計小姐‧‧‧我在屏東地方法院有
      指認過他（陳廣鵬）‧‧‧甲○○與陳廣鵬的關係我不清楚等語（參八十八年
      七月二十日審訊筆錄）。另陳廣鵬亦証稱：購買茶葉的支票不是我開的，但是
      支票上的印章是我的印章等語。其雖又証稱：是甲○○拿我的支票去開的（參
      八十八年七月二十日審訊筆錄）。惟經筆對彰化銀行七賢分行之票號0000
      000號、0000000號、0000000號、0000000號、00
      00000號、0000000號、0000000號、0000000號、
      0000000號（即附表編號二至十），其簽發之支票金額筆跡字體方正，
      顯與被告甲○○簽名運筆筆跡（歪斜）有甚大之差異，故陳廣鵬上開所述，已
      非無可疑。況陳廣鵬亦曾為本案中之共同被告，尚難期其為不利己之証述。是
      既未有何証據足証附表二至十所簽發之支票為被告甲○○所為，又未有何其他
      証據足証被告甲○○與陳廣鵬共同向林世及其配偶方春美施詐以購買茶葉，
      故被告甲○○此部分被訴詐欺罪部分，亦屬罪証不足。
（３）又附表編號十二、十三之支票，即以台灣土地銀行中山分行為付款人，票號一
      八三七五五號、一八三七六○號發票日分別為八十一年十一月三十日、同年十
      二月五日，票面金額分別為七十萬元（公訴人附表十二中誤載金額為七萬元）
      及二十萬元，係由來自王秀美之連襟吳泰男（已歿）生前交予王秀美，並由王
      秀美轉交案外人周華雄充作支付賠償屋款之事實，業據証人王秀美證述在卷，
      且証人王秀美復証稱：未曾見過甲○○、陳廣鵬二人等語（參八十八年八月二
      十四日審訊筆錄）。是既未有何証據足証上開二紙支票係由被告甲○○持向他
      人購物以詐取貨品，故被告甲○○此部分被訴詐欺罪部分，其証據亦有未足。
（４）綜上所述，被告甲○○犯上開（１）（２）（３）詐欺罪部分，既均屬罪証不
 足，本應均為無罪知，惟公訴人認上開（１）（２）（３）詐欺罪與前揭起訴
      有罪之詐欺罪部分，有連續犯關係，屬裁判上一罪，爰均不另為無罪諭知，並
      此敘明。
四、又被告甲○○雖曾於八十四年十月間與「吳文合」、「許金財」（真實姓名均不
    詳）共同另在台北縣中和市○○路六十一號成立「六合批發中心」詐購匯洋企業
    有限公司等多家公司之財物，而於八十七年八月十八日始經臺灣板橋地方法院判
    處有期徒刑七月確定，此有該判決書在卷可參。惟其於該案犯罪之時間均為八十
    四年十月間，核與本案被告犯罪之時間係在八十二年五月五日，其二者時間相距
    甚久，且犯罪地點、手段亦均有不同，自不生連續犯關係，應無既判力效所及，
    並附敘明。
據上論斷，應依刑事訴訟法第二百九十九條第一項前段、刑法第三百三十九條第一項
、第四十七條、第二十八條，罰金罰鍰提高標準條例第一條前段，判決如主文。
本案經檢察官鄧藤墩到庭執行職務。
中    華    民    國    八十八    年      十二      月      十  六      日
                                  臺灣高雄地方法院刑事第六庭
                                      法  官    李   政  庭
右為正本，係照原本作成。
如不服本判決，應於送達後十日內，向本院提出上訴狀。
                                      書記官    王  宏  琪
中    華    民    國    八十八    年      十二      月      二  十      日
附錄本判決論罪法條：
刑法第三百三十九條第一項：
意圖為自己或第三人不法之所有，以詐術使人將本人或第三人之物交付者，處五年以
下有期徒刑、拘役或科或併科一千元以下罰金。
附  表：
┌─┬────┬────┬────┬───────┬─────┬────┐
│編│ 付款人 │ 發票日 │ 退票日 │支  票  號  碼│帳      號│金    額│
│號│        │        │        │              │          │(新台幣)│
├─┼────┼────┼────┼───────┼─────┼────┤
│  │高雄市第│八十一年│八十一年│0000000│二六八三－│二十二萬│
│１│一信用合│十月三十│十月三十│              │七        │六千八百│
│  │作社平等│日      │日      │              │          │元      │
│  │分社    │        │        │              │          │        │
├─┼────┼────┼────┼───────┼─────┼────┤
│２│彰化銀行│八十一年│八十一年│0000000│四二六０  │十萬元  │
│  │七賢分行│十月三十│十一月二│              │          │        │
│  │        │一日    │日      │              │          │        │
├─┼────┼────┼────┼───────┼─────┼────┤
│３│彰化銀行│八十一年│八十一年│0000000│四二六０  │十三萬三│
│  │七賢分行│十一月十│十一月十│              │          │千元    │
│  │        │五日    │七日    │              │          │        │
├─┼────┼────┼────┼───────┼─────┼────┤
│４│彰化銀行│八十一年│八十一年│0000000│四二六０  │七萬元  │
│  │七賢分行│十一月十│十一月十│              │          │        │
│  │        │五日    │六日    │              │          │        │
├─┼────┼────┼────┼───────┼─────┼────┤
│５│彰化銀行│八十一年│八十一年│0000000│四二六０  │十萬元  │
│  │七賢分行│十一月十│十一月十│              │          │        │
│  │        │日      │日      │              │          │        │
├─┼────┼────┼────┼───────┼─────┼────┤
│６│彰化銀行│八十一年│八十一年│0000000│四二六０  │四萬四千│
│  │七賢分行│十一月二│十一月二│              │          │元      │
│  │        │十日    │十一日  │              │          │        │
├─┼────┼────┼────┼───────┼─────┼────┤
│７│彰化銀行│八十一年│八十一年│0000000│四二六０  │二十二萬│
│  │七賢分行│十月二十│十一月二│              │          │元      │
│  │        │五日    │十五日  │              │          │        │
├─┼────┼────┼────┼───────┼─────┼────┤
│８│彰化銀行│八十一年│八十一年│0000000│四二六０  │三萬元  │
│  │七賢分行│十一月三│十一月三│              │          │        │
│  │        │十日│十日    │              │          │        │
├─┼────┼────┼────┼───────┼─────┼────┤
│９│彰化銀行│八十二年│八十二年│0000000│四二六０  │八萬元  │
│  │七賢分行│一月五日│一月五日│              │          │        │
├─┼────┼────┼────┼───────┼─────┼────┤
│１０│彰化銀行│八十二年│八十二年│0000000│四二六０  │八萬元  │
│  │七賢分行│一月二十│一月二十│              │          │        │
│  │        │日      │日      │              │          │        │
├─┼────┼────┼────┼───────┼─────┼────┤
││彰化銀行│八十二年│八十二年│0000000│四二六０  │十四萬六│
│  │七賢分行│五月十二│五月十二│              │          │千五百元│
│  │        │日      │日      │              │          │        │
├─┼────┼────┼────┼───────┼─────┼────┤
││台灣土地│八十一年│八十一年│一八三七五五  │六七四－七│七十萬元│
│  │銀行中山│十一月三│十一月三│              │          │        │
│  │分行臨海│十日    │十日    │              │          │        │
│  │辦事處  │        │        │              │          │        │
├─┼────┼────┼────┼───────┼─────┼────┤
││台灣土地│八十一年│八十一年│一八三七六０  │六七四－七│二十萬元│
│  │銀行中山│十二月五│十二月五│              │          │        │
│  │分行臨海│日      │日      │              │          │        │
│  │辦事處  │        │        │              │          │        │
└─┴────┴────┴────┴───────┴─────┴────┘


司法院資訊處製作；財團法人民間司法改革基金會備份。
